臺灣桃園地方法院刑事判決　　　　　　　　　　　　　九十一年度易字第四六二號
　　公　訴　人　臺灣桃園地方法院檢察署檢察官
　　被　　　告　乙○○
右列被告因誣告案件，經檢察官提起公訴（九十一年度偵緝字第二二號），本院判決
如左：
    主  文
乙○○無罪。
    理  由
一、公訴意旨以：被告乙○○因業務關係，向發票人甲○○收取貨款而取得付款人為
    中國信託商業銀行桃園分行帳號000000000號、票據號碼五四九一五七
    、發票日九十年五月十六日、金額為新台幣（下同）七萬三千五百七十元之支票
    一紙。其復因支付工程款之需要，乃於九十年三月中旨將該票據交曾振龍，託其
    代為調取現金，曾振龍於同月下旬將該支票轉讓曾素蘭貼現，曾素蘭再於到期前
    轉交與互助會員湯憶萍存入其新竹國際商業銀行東內壢分行帳戶內，俟到期再行
    提示。詎乙○○明知該支票並未遺失，竟因曾振龍僅交付一萬五千元之現款，不
    甘受損，乃於九十年五月八日指使不知情之甲○○向付款人中國信託銀行掛失止
    付，謊稱該支票於同年五月五日在桃園縣中壢市○○○街二十二號三樓遺失，並
    填報「遺失票據申報書」請求轉向不知情之桃園縣票據交換所職員，再轉向有偵
    查犯罪職責之桃園縣警察局平鎮分局謊報遺失該支票，未指定犯人而報請偵查不
    特定人侵占遺失物罪嫌，迨湯憶萍屆期提示遭退票，始為警循線查獲，因認被告
    涉有刑法第一百七十一條第一項之罪嫌。
二、訊之被告否認其有何誣告犯行，辯稱：伊將該支票拿給曾振龍要他去調現，那張
    支票面額係七萬五千元，但曾振龍才給伊一千五千元，其他的錢都沒給伊，伊向
    曾振龍催討很多次，曾振龍都說過幾天要給伊剩下的錢，後來曾振龍向伊說票遺
    失了，伊才要甲○○去報遺失，伊很枉，且伊並不知辦票據掛失，要向警察局
    請求偵辦侵占遺失物及竊盜罪嫌等語。公訴人認被告涉有上開犯嫌，係以曾振龍
    、曾素蘭、湯憶萍之證述及遺失票據申報書為其認定被告犯罪之證據，公訴人所
    指固非無據，然查：
  1.刑法第一百七十一條第一項規定：未指定犯人，而向該管公務員誣告犯罪者，處
    一年以下有期徒刑、拘役或三百元以下罰金。依本條規定，係以故意為其主觀構
    成要件，故行為人如非出於故意者，即與本條之規定不符。本件因非係被告本人
    親自辦理掛失及請求偵查犯罪，故被告是否有誣告之故意，即應取決於前去辦理
    掛失之甲○○，即被告是否有指示甲○○填具上述之遺失票據申報書，而向警局
    申告偵查侵占遺失物罪嫌？
  2.證人甲○○於本院審理時稱：是被告的老婆打電話向伊說票據遺失了，不是被告
    向伊說的，被告之妻向伊說伊開給被告的票遺失了，她要伊去辦掛失，伊隔天就
    去報遺失，當時她沒有向伊說票據在何處遺失的，因為伊之前也沒有報失過票據
    ，所以也不會辦掛失的手續，是到了銀行後，銀行的人員才教伊怎麼辦的；伊因
    不知遺失地點，才打電話給乙○○的太太，她才向伊說票是在家裡遺失的，所以
    伊才登記遺失地點為被告的家裡等語。故指示被告辦理掛失止付者，應為被告之
    妻而非被告。而甲○○之填具上述之遺失票據申報書向警方申告偵查犯罪，即應
    查其是否出於被告之妻之指示。甲○○於本院審理時復稱：伊以前不知道辦掛失
    時，要填載一張請求偵查竊盜、侵占遺失物的單子，是這次到銀行去辦，行員教
    伊之後，伊才知道的等語。故不能認被告之妻有指示甲○○於辦理掛失時，須填
    具上述之遺失票據申報書，以向警局請求偵查侵占遺失物罪嫌。被告之妻既未指
    示甲○○填具上述之遺失票據申報書，則自不能因被告囑其妻告知甲○○辦理掛
    失，即認被告有誣告之意。
  3.查被告稱伊不知辦理票據掛失時，尚需填具遺失票據申報書，而證人甲○○亦稱
    伊不知辦理票據掛失時，尚需填具遺失票據申報書，故如非有經驗者，一般人應
    無從知悉有此一手續存在，即便知悉有此手續，大多數人恐亦不知該手續之意義
    為何。公訴人僅以被告要求甲○○辦理掛失，即認其涉有上開罪嫌，所憑證據尚
    未充分，自不能率認被告有犯罪之故意。
三、綜上所述，公訴人所舉之證據並不能證明被告犯罪，而本院復查無其他積極證據
    足認被告有公訴人所指之犯行，其犯罪不能證明，自應為無罪之諭知。
據上論斷，應依刑事訴訟法第三百零一條第一項，判決如主文。
本案經檢察官林安紜到庭執行職務。
中      華      民      國      九十一      年    四      月    十八    日
                                臺灣桃園地方法院刑事第二庭
                                    法  官    林明洲
右正本證明與原本無異。
如不服本判決，應於送達後十日內，向本院提出上訴狀。
                                    書記官    陳韻如
中      華      民      國      九十一      年    四      月    十八    日
